最高法院刑事判決　　　　　　　一○○年度台上字第二五四號
上　訴　人　許名原
上列上訴人因搶奪等罪案件，不服台灣高等法院中華民國九十九
年十月十九日第二審判決（九十九年度上訴字第二四○八號，起
訴案號：台灣桃園地方法院檢察署九十八年度偵字第一五六一號
），提起上訴，本院判決如下：
    主  文
上訴駁回。
    理  由
一、搶奪部分：
按刑事訴訟法第三百七十七條規定，上訴於第三審法院，非以判
決違背法令為理由，不得為之。是提起第三審上訴，應以原判決
違背法令為理由，係屬法定要件。如果上訴理由書狀並未依據卷
內訴訟資料，具體指摘原判決不適用何種法則或如何適用不當，
或所指摘原判決違法情事，顯與法律規定得為第三審上訴理由之
違法情形，不相適合時，均應認其上訴為不合法律上之程式，予
以駁回。本件上訴人許名原就搶奪部分上訴意旨略稱：(一)、上訴
人於民國九十七年十月二十九日警詢時，警方明知原判決事實欄
一、(二)之被害人林文仁於案發時已死亡，卻故意向上訴人謊稱林
文仁有為上訴人不利之陳述，影響上訴人之意思決定而承認犯罪
，故警方顯係以詐欺之方法取得上訴人之自白，依刑事訴訟法第
一百五十六條第一項之規定，應絕對排除該證據之證據能力，原
審竟以上訴人警詢時之自白資為論定上訴人搶奪部分有罪之證據
，顯違背證據法則。(二)、台灣桃園地方法院檢察署檢察官於九十
八年十二月二十四日勘驗桃園縣政府警察局八德分局借提上訴人
至現場蒐證之錄影光碟（下稱蒐證光碟）結果，僅見有影像而未
聽見聲音，以警方配置之高科技器材，於蒐證前應檢查能否確實
錄音、錄影，應不可能有故障之原因，對此攸關上訴人權利及維
護公平正義之事項，原審法院應依職權調查而未予調查，自屬違
背法令。(三)、證人黃明香於第一審時曾證述：無法確定監視錄影
光碟翻拍照片是否為上訴人，或「時間已久，忘記了」等語，對
此有利於上訴人之證言，原審未予採納，竟僅以證人黃明香於警
詢、偵查時之證詞資為上訴人不利之認定，其採證有違經驗法則
及論理法則等語。
惟查：證據之取捨、事實之認定，乃事實審法院職權行使之範圍
，事實審法院經調查證據之結果，本於確信，依自由心證之取捨
證據，苟其取捨，與經驗法則或論理法則無違，即不得任意指為
違法，而據為適法之第三審上訴理由。本件原判決認定上訴人有
原判決事實欄所載之搶奪犯行，因而維持第一審為上訴人此部分
之罪刑判決（二罪，均累犯，各處有期徒刑十月、十一月）。係
以：上訴人之自白、證人即被害人黃麗玉、證人黃明香、王震平
、鑑定人徐國超之證詞、監視錄影光碟翻拍照片、測謊後會談錄
影光碟之勘驗筆錄、桃園縣八德市○○街六十號現場錄影光碟之
勘驗筆錄等證據資料，為綜合之判斷。已詳細敘述其所憑之證據
及認定之理由，並就上訴人否認有搶奪犯行云云，其辯詞不可採
之理由，暨證人陳敬頂於第一審之證言，不足為上訴人有利認定
等情，分別予以指駁及說明。所為論斷，俱有卷存證據資料可資
覆按，從形式上觀察，並無採證或認定事實違背經驗法則或論理
法則，或其他違背法令之情形。另查：(一)、原判決已於理由壹、
一、(一)、(二)內詳予敘明上訴人於警詢時之自白，並非遭司法警察
以詐欺、誘導或其他不正方法所取得，因而認定上開自白有證據
能力等情，核無違反證據法則。且原審亦非僅以上訴人於警詢時
之自白作為認定上訴人成立搶奪犯罪之唯一證據，並參酌上訴人
於偵查時之自白及前揭證據資料等，資為論罪科刑之依憑。上訴
理由(一)係就原判決已說明事項，持憑己見而為不同之評價，自非
上訴第三審之合法理由。(二)、原審並未以台灣桃園地方法院檢察
署檢察官九十八年十二月二十四日蒐證光碟之筆錄，作為論斷上
訴人成立犯罪之證據，且上訴人及其辯護人亦未請求就前揭蒐證
光碟內容作任何相關之調查（見原審卷第四十四頁反面、第五十
一、五十二頁、第六十九頁反面），上訴意旨(二)顯非依據卷內資
料及判決內容執為指摘，亦不得據為第三審上訴之適法理由。(三)
、原判決已於理由貳、一、2.、(2)內說明證人黃明香於第一審被
詢及有無在警局應警察要求指證監視錄影光碟翻拍之照片各節，
均答稱忘記云云，復經原審質以是否因九十六年十二月二十九日
之監視錄影光碟翻拍照片其中男子之影像，相較於九十六年十二
月二十三日翻拍照片中幾無男子臉部特寫畫面者，兩者顯有不同
，因而在警詢時可以為明顯差異之陳述一情，則又答以不能確定
云云等情節，均係刻意維護上訴人而更異前詞，希冀淡化上訴人
犯罪情節，因而認證人黃明香於警詢、偵查中指認上訴人乙節，
較可採信等情。所為論斷，核無違經驗法則及論理法則，上訴意
旨(三)係就原審採證認事職權之適法行使，徒憑己意任意指摘原判
決違背法令，核與法律規定得為第三審上訴理由之違法情形，不
相適合。綜上，其上訴不合法律上之程式，應予駁回。
二、竊盜部分：
按刑事訴訟法第三百七十六條所列各罪之案件，經第二審判決者
，不得上訴於第三審法院，為該條所明定。本件上訴人所犯竊盜
部分，原審法院係依刑法第三百二十條第一項規定論處罪刑，核
屬刑事訴訟法第三百七十六條第二款之案件，既經第二審判決，
自不得上訴於第三審法院。上訴人一併提起上訴，為法所不許，
應併予駁回。
據上論結，應依刑事訴訟法第三百九十五條前段，判決如主文。
中    華    民    國  一○○  年    一    月   十三   日
                      最高法院刑事第三庭
                          審判長法官  陳  正  庸  
                                法官  林  秀  夫  
                                法官  林  瑞  斌  
                                法官  謝  靜  恒  
                                法官  王  居  財  
本件正本證明與原本無異
                                      書  記  官  
中    華    民    國  一○○  年    一    月   十九   日
                                                       s